【裁判字號】    98,交上易,1637
【裁判日期】    990127
【裁判案由】    過失傷害
【裁判全文】
臺灣高等法院臺中分院刑事判決      98年度交上易字第1637號
上  訴  人  臺灣臺中地方法院檢察署檢察官
被      告  乙○○
上列上訴人因過失傷害案件，不服臺灣臺中地方法院98年度交易
字第453號中華民國98年9月14日第一審判決（起訴案號：臺灣臺
中地方法院檢察署98年度調偵字第316號），提起上訴，本院判
決如下：
    主  文
原判決撤銷。
乙○○犯過失傷害致人重傷罪，處有期徒刑陸月，如易科罰金，
以新台幣壹仟元折算壹日。
    犯罪事實
一、乙○○於民國97年11月21日下午4時40分許，駕駛車牌號碼
    EV─2775號自小客車，沿臺中縣清水鎮○○路由北往南方向
    行駛，行經中山路117號路口，本應注意汽車行駛時，駕駛
    人應注意車前狀況，隨時採取必要之安全措施，行經交岔路
    口時，轉彎車應讓直行車先行。而依當時天候晴天、日間自
    然光線、柏油路面、乾燥、無缺陷、無障礙物、視距良好之
    情況下，並無不能注意之情事，竟疏未注意及此，適有丙○
    ○騎乘車牌號碼LW5─822號重型機車，沿臺中縣清水鎮○○
    路同向行駛在右側，行經前開路口時，乙○○因行車未注意
    車前狀況，隨時採取必要之安全措施，復未注意轉彎車應讓
    直行車先行之交通安全規則，貿然右轉，致其所駕駛自小客
    車，不慎自後撞及丙○○所騎乘機車，造成丙○○倒地後受
    有延遲性顱內出血併腦腫脹頭部外傷併急性硬腦膜下出血等
    傷害，送醫急救後，因外傷性腦傷、右側硬腦膜下出血，經
    顱骨切除術，仍伴隨左側肢體偏癱、吞嚥功能障礙及左側半
    側忽略等重大不治及難治之傷害。而乙○○於到場處理之員
    警童寶財尚未發覺上開事故之肇事者前，即向員警童寶財自
    首並表示願接受裁判。
二、案經丙○○訴請台灣台中地方法院檢察署檢察官偵查起訴。
    理    由
一、按被告以外之人於審判外之陳述，雖不符刑事訴訟法第159
    條之1、159條之2、159條之3、159條之4等規定，而經當事
    人於審判程序同意作為證據，法院審酌該言詞陳述或書面陳
    述作成時之情況，認為適當者，亦得為證據。當事人、代理
    人或辯護人於法院調查證據時，知有第159條第1項不得為證
    據之情形，而未於言詞辯論終結前聲明異議者，視為有前項
    之同意，刑事訴訟法第159條之5定有明文。本件被告於本院
    審理時，就下列所引證據，未就其證據能力聲明異議，本院
    審酌該言詞陳述作成時之情況，並查無其他不法之情狀，復
    與本案待證事實具有關聯性，足認為得為本案之證據，依刑
    事訴訟法第159條之5之規定，有證據能力，合先說明。
二、訊據被告乙○○對於上揭肇事事實之發生有過失一節坦承不
    諱，核與告訴代理人何孟育所指述之情節相符，並有行政院
    國軍退除役官兵輔導委員會臺中榮民總醫院診斷證明書影本
    2紙、中山醫學大學附設醫院診斷證明書2紙、臺中縣警察局
    道路交事故初步分析研判表、臺中縣警察局清水分局道路交
    通事故現場圖、道路交通事故調查報告表(一)、(二)、肇事現場
    相片多張等在卷可資佐證。被告雖以警卷第32頁上方相片所
    示其小客車右前車輪中心處之痕跡，辯稱：第一時間係告訴
    人之機車先撞上伊右前輪處，非伊自後撞及告訴人云云。然
    查，現場目擊證人丁○○於本院審理時證稱：「我看到一個
    五六十歲的人騎摩托車，剛好有一個開車的人右轉，應該他
    沒有看到，他速度有點快的轉過去，．．」「（問：這部機
    車是在肇事車子的前面嗎？）答：對的，是車子要轉過去才
    撞到的，我跟客人在聊天我才看到」「（問：當時你看到這
    個車子是否已經超過角度才右轉？）答：對，已經超過角度
    後才右轉，應該是不認識路所以才會臨時右轉」「（問：到
    底在肇事的時候機車在前面或是或是汽車在前面？）答：是
    機車在前面，我看到是小客車他突然右轉從機車的後方撞上
    去」「（問：小客車的哪個部位撞到機車？）答：我只能看
    到小客車是從後方撞上去，我看到小客車駕駛下來是在看他
    前方保險桿的位置」「（問：〈提示警卷32頁〉車輪蓋上面
    有痕跡，是否當時撞及的部位？）答：他不是那個部位撞及
    到機車的，他撞及的部位是在右前方的保險桿的位置」等語
    ，且依現場相片所示，事發後肇事小客車、機車所在位置及
    與右側叉路之相對位置觀之，自以證人上開證述情節與事實
    較為相符，被告此部分之辯解，難以採信。
三、按行經無號誌之交岔路口應減速慢行，作隨時停車之準備；
    又，汽車行駛至無號誌之交岔路口，轉彎車應暫停讓直行車
    先行，道路交通安全規則第93條第1項第2款、第102條第1項
    第2款分別定有明文。本件被告駕駛小客車應注意遵守上開
    規定小心駕駛，依其情形並無不能注意情事，竟疏未注意，
    致被害人受有前開重傷害，自有過失，且其過失與結果之間
    有相當因果關係。本院囑託台灣省台中縣區車輛行車事故鑑
    定委員會鑑定結果，亦認：被告乙○○駕駛小客車行經肇事
    地段無號誌岔路口，未先看清同方向右方有無直行車輛，應
    讓同方向右方直行車先行，被告駕駛小客車於駛入岔路口內
    後，於駛越岔路口中心時臨時右轉，致自小客車右前角、車
    前等處撞上丙○○駕駛，原在被告右側直行，已通過岔路口
    中心之重機車左側倒地，並將重機車推刮往前，造成重機車
    駕駛人倒地後向前翻滾受傷，為本件肇事原因。丙○○駕駛
    重機車通過岔路口直行，被貿然右轉之自小客車撞及，屬無
    法防範，無肇事因素等情，有該會99年1月6日中縣鑑字第09
    85503516號函暨所附鑑定意見書附卷可考。本件事證明確，
    被告犯行堪以認定。
四、核被告所為，係涉犯刑法第284條第1項後段之過失重傷罪。
    被告於到場處理之員警尚未發覺上開事故之肇事者前，即向
    員警自首並表示願接受裁判，此有臺中縣警察局道路交通事
    故肇事人自首情形紀錄表附卷足參，應適用刑法第六十二條
    前段之規定，減輕被告之刑。原審予以被告論罪科刑固非無
    見，惟查：被告就本件車禍之發生應負全部過失責任，其因
    本件過失造成告訴人受到嚴重之傷害，經臺中榮民總醫院診
    斷係延遲性顱內出血併腦腫脹、頭部外傷併急性硬腦膜下出
    血及意識不清等症狀，終生須仰賴病床及家人照護，告訴人
    及其家屬之身心均受到莫大傷害，然被告於肇事後仍未為適
    當之賠償，情節非輕，原審量處有期徒刑 5月，應屬過輕，
    檢察官執此提起上訴為有理由，應撤銷改判，爰審酌上情及
    被告犯罪之生活狀況、智識程度、犯罪所生之損害及犯罪後
    態度等一切情狀，量處如主文第二項所示之刑，並諭知易科
    罰金之折算標準。
五、據上論結，應依刑事訴訟法第369條第1項前段、第364條、
    第299條第1項前段，刑法第284條第1項後段、第62條前段、
    第41條第1項前段，判決如主文。
本案經檢察官甲○○到庭執行職務。
中    華    民    國    99    年    1    月    27    日
            刑事第四庭    審判長法  官  洪   耀   宗
                                法  官  蔡  王金  全
                                法  官  劉   登   俊
以上正本證明與原本無異。
不得上訴。
                                書記官  張   惠   彥
中    華    民    國    99    年    1     月    27    日


司法院資訊處製作；財團法人民間司法改革基金會備份。
